【裁判字號】    97,易,601
【裁判日期】    971120
【裁判案由】    竊盜
【裁判全文】
臺灣嘉義地方法院刑事判決               97年度易字第601號
公  訴  人  臺灣嘉義地方法院檢察署檢察官
被      告  乙○○
            丙○○
上列被告因竊盜案件，經檢察官提起公訴（九十七年度偵字第五
五五五號），本院判決如下：
    主  文
乙○○共同竊盜，累犯，處有期徒刑陸月，如易科罰金，以新臺
幣壹仟元折算壹日。
丙○○共同竊盜，處有期徒刑月，如易科罰金，以新臺幣壹仟
元折算壹日。
    犯 罪 事 實
一、乙○○前因竊盜案件，經本院以九十三年度簡字第一０一號
    判決判處有期徒刑五月確定，於民國九十三年四月五日易科
    罰金執行完畢。詎仍不知悔改，與丙○○基於共同意圖為自
    己不法所有之犯意聯絡，於九十七年五月二十五日上午十一
    時三十五分許，由乙○○騎乘車牌號碼DKR—308號輕型機車
    搭載懷抱嬰孩之丙○○，共同前往嘉義縣梅山鄉○○村○○
    段一０四之四地號香蕉園，由丙○○在路旁把風，乙○○以
    徒手之方式竊取甲○○所有之抽水機出口銅質開關一個得手
    。嗣經警調閱路口監視器始循線查獲。
二、案經嘉義縣警察局竹崎分局報告臺灣嘉義地方法院檢察署檢
    察官偵查起訴。
    理  由
一、按被告以外之人於審判外之陳述，經當事人於審判程序同意
    作為證據，法院審酌該言詞陳述或書面陳述作成時之情況，
    認為適當者，亦得為證據。當事人、代理人或辯護人於法院
    調查證據時，知有第一百五十九條第一項不得為證據之情形
    ，而未於言詞辯論終結前聲明異議，視為有前項之同意，刑
    事訴訟法第一百五十九條之五定有明文。查本件認定事實所
    引用之證人甲○○警詢、偵查時之證詞、嘉義縣警察局竹崎
    分局指認犯罪嫌疑人紀錄表、被害報告單、甲○○抽水機銅
    質開關失竊地點現場圖、車籍查詢—基本資料詳細畫面等傳
    聞證據，被告二人於本院行準備程序時表示同意調查，且經
    本院於審理逐一提示予被告二人表示意見，而被告二人均未
    於言詞辯論終結前聲明異議。本院審酌採納上開傳聞證據，
    無礙被告二人於程序上之彈劾詰問權利，而認上開傳聞證據
    合於刑事訴訟法第一百五十九條之四及同法第一百五十九條
    之五等規定，因而均具證據能力，合先敘明。
二、訊據被告乙○○、丙○○均矢口否認上情，並辯稱：當天是
    要去竹崎公園玩，因為走錯路才會經過富國橋，但並沒有在
    香蕉園前面停車，也沒有任何竊取行為云云。經查：
  (一)告訴人甲○○位在嘉義縣梅山鄉○○村○○段一０四之四地
    號香蕉園旁抽水機之銅質開關，於九十七年五月二十五日中
    午十一時三十五分許遭竊一節，業據證人甲○○於警詢、偵
    訊及本院審理時證述明確，並有被害報告單、現場照片四幀
    在卷可佐（見警卷第十三頁至第十五頁），上揭現場照片明
    顯可見告訴人甲○○所有之抽水機塑膠水管一處呈不規則斷
    裂，斷裂處應本為銅質開關所在位置，是告訴人甲○○抽水
    機銅質開關於上述時、地失竊，應堪認定。
  (二)再證人甲○○於警詢證稱：當天我因發現抽水機沒有水出來
    ，所以到香蕉園內查看，看到我指認的嫌犯乙○○從香蕉園
    內抽水機旁跑出來，右手有拿著銅質開關，我覺得可疑趕緊
    查看我抽水機開關，才發現抽水機銅質開關被偷，停在路旁
    機車上還載著一名女子抱著小孩，我當時記下車號為R308號
    等語（見警卷第七頁至第十一頁）；於偵查中證稱：我當天
    先看到他們的機車停在路邊，男的從我的香蕉園走到馬路，
    女的抱著小孩在機車上等，然後二人就騎機車走，我有看到
    男的手上拿我抽水機開關，因為我當時還不確定那個開關確
    實是我的，我走去香蕉園檢查之後，才確定男的手上拿的開
    關是我的，我車號只有記下R308號等語（見偵卷第八頁）；
    復於本院證稱：我當天原本在灌溉，水突然停掉，我趕快去
    看馬達有沒有燒掉，從發現水停掉走到抽水機那裡約一、二
    分鐘，走過去看到乙○○從香蕉園上去馬路，手上拿著銅質
    開關，開關是可以一手拿著的大小，那附近很少人用那種，
    那種是老舊的，與我的相同，乙○○走到機車那裡還有一個
    女的抱著小孩，我有記下車牌，他們就騎車走了，我才去檢
    查我抽水機開關，才發現我銅質開關不見了，他手上拿的原
    來是我的，開關旁邊水管碎掉，不知道是用腳踹還是用拔的
    等語（見本院卷第二十三頁至第三十七頁）。而證人甲○○
    上揭警詢、偵訊及本院證述情詞前後大致相符，並無瑕疵可
    指，參以被告二人亦坦認當日確實騎乘車牌號碼末四碼為R3
    08號之DKR—308號機車，被告丙○○並懷抱稚齡嬰孩，益徵
    證人甲○○係本於其親身經歷而為證述，始能清楚記憶車牌
    號碼末四碼及另一名女性尚有懷抱嬰孩此深刻印象，其對案
    發當時記憶之可靠性自無疑義。再者，證人甲○○與被告二
    人素不相識，失竊物品財物價值非高（僅約二百元），當無
    甘冒偽證風險刻意誣陷素不相識之被告之理。是證人甲○○
    證述之真誠性、憑信性均無可疑，應屬可採。故證人甲○○
    因原在使用水，突用水中斷立刻前往查看，即發現被告乙○○手持銅質開關，與留待機車上之丙○○會合後即離開，隨
    即確認其抽水機之銅質開關失竊，雖證人並未目睹被告乙○○行竊過程，然甲○○發現用水突然斷掉即竊取行為開始，
    一、二分鐘後即看到被告乙○○手持非屬常見之該類型銅質
    開關自其失竊地點走出，且丙○○在路旁機車等待，堪信甲○○失竊之銅質開關，應為被告乙○○下手竊取，丙○○則
    在路旁把風無誤。
  (三)其次，被告乙○○騎乘DKR—308號機車，搭載懷抱嬰孩之丙○○，於九十七年五月二十五日中午十一時三十三分，在案
    發地點旁之梅山鄉雙溪村下雙溪富國橋迴車，於同日中午十
    一時三十六分，再次騎乘機車經過富國橋，有監視器翻拍照
    片二幀、失竊地點現場圖一份在卷可參（見警卷第十六頁至
    第十七頁）。而本件告訴人甲○○失竊之銅質開關地點，即
    在富國橋旁之香蕉園，被告二人第一次與第二次經過富國橋
    之時間間隔（約三分鐘），恰與證人甲○○前證稱突然發現
    停水，立刻步行一、二分鐘即看到被告乙○○手持銅質開關
    離開之時間相吻合，堪信被告二人確實有停車竊取甲○○之
    銅質開關。被告二人雖於本院辯稱此三分鐘時間係購買飲料
    云云，然被告二人前於警詢均陳稱並無迴車、停車之行為，
    於本院最初訊問時，亦供稱沒有停車、迴車，經本院提示監
    視錄影翻拍照片後，始改稱係購買飲料云云，被告二人若非
    情虛，何需刻意隱瞞有在失竊地點旁之富國橋迴車、附近停
    車之行為？再者，被告二人又供稱當日係自嘉義市欲前往竹
    崎公園遊玩，因迷路始會騎乘機車經過梅山鄉雙溪村富國橋
    云云。然被告乙○○亦於本院陳稱曾前往竹崎公園多次（見
    本院卷第三十六頁），而竹崎公園並非隱身偏僻巷弄，自嘉
    義市沿台三線北行即可輕易看見該處著名吊橋，被告二人又
    前往該處多次，對如何前往竹崎公園並非毫無所悉，豈會迷
    路越過竹崎公園，反繼續北上前往嘉義縣梅山鄉雙溪村？足
    見被告二人顯係刻意前往該處搜尋下手行竊目標，渠等上開
    辯詞乖違事實，顯屬卸責之詞，亦不足採。
  (四)按共同正犯之意思聯絡，不限於事前有所協議，其於行為當
    時，基於相互之認識，以共同犯罪之意思參與者，亦無礙於
    共同正犯之成立；且其表示之方法，亦不以明示通謀為必要
    ，即相互間有默示之合致，亦無不可，最高法院七十三年臺
    上字第一八八六號、七十三年臺上字第二三六四號判例可資
    參照。再按共同實施犯罪行為之人，在合同意思範圍以內，
    各自分擔犯罪行為之一部，相互利用他人之行為，以達其犯
    罪之目的者，即應對於全部所發生之結果，共同負責，此觀
    最高法院二十八年上字第三一一０號判例闡釋甚明。被告乙○○於前述時、地，竊取證人甲○○所有之銅質開關，業如
    前述，而上揭抽水機銅質開關所在地點，距離馬路甚近，有
    卷附現場圖可參，被告丙○○在機車停放處所即道路上對於
    被告乙○○下車行竊，顯非毫無所悉，且渠二人並非欲至竹
    崎公園，而係刻意前往該處，亦如前述，是被告丙○○對於
    同案被告乙○○係本於行竊之目的下車，應有所悉，其在該
    處顯係為乙○○把風，應堪認定。況被告丙○○對於被告乙○○有無停車、下車進入香蕉園內等各情，自警詢時、偵查
    中及本院審理時前後均全盤否認，其迴護被告乙○○之情尤
    屬顯然，更徵其確與被告乙○○二人間具有竊盜之犯意聯絡
    及行為分擔甚明，揆諸上開說明，其於行為當時，基於相互
    之認識，以共同犯罪之意思參與上開犯行，自應對於全部所
    發生之結果，共同負責無誤。
  (五)末查，本件被告二人均否認有竊盜犯行，故對於如何將該銅
    質開關自抽水機塑膠水管取下一節，即難以查明，然證人甲○○並未證稱有見被告乙○○攜帶工具，參以卷附抽水機原
    連接銅質開關之塑膠水管係呈不規則斷裂，業如前述，應非
    以刀剪此類工具剪斷造成，是本於有疑惟利被告原則，自應
    認定被告係以使用兇器以外之方式竊取抽水機銅質開關門，
    附此敘明。
三、核被告乙○○、丙○○所為，均係犯刑法第三百二十條第一
    項普通竊盜罪。被告乙○○、丙○○彼此間有犯意聯絡及行
    為分擔，為共同正犯。另被告乙○○前因竊盜等案件，經本
    院以九十三年度簡字第一０一號判決判處有期徒刑五月確定
    ，於九十三年四月五日易科罰金執行完畢乙情，此有臺灣高
    等法院被告前案紀錄表在卷可佐，被告乙○○於受徒刑之執
    行完畢，五年以內故意再犯本件有期徒刑以上之罪，為累犯
    ，應依刑法第四十七條第一項規定，加重其刑。爰審酌被告
    乙○○國小畢業、被告丙○○高中畢業之智識程度；被告二
    人為夫妻關係，育有三名子女，乙○○從事烤漆工作，丙○○沒有工作之生活狀況；被告乙○○、丙○○均正值青壯，
    卻不思正當工作，竊取被害人財物，造成被害人損失，圖謀
    不勞而獲之心態；被告乙○○就本件竊盜犯行居於主要地位
    ，被告丙○○則負責把風，就本件犯罪非基於主導地位；被
    告二人均否認犯行，犯後態度不佳等一切情狀，分別量處如
    主文所示之刑，並均諭知易科罰金之折算標準，以資儆懲。
    至檢察官雖具體求處被告乙○○有期徒刑一年二月、被告丙○○一年，惟按「刑事審判之量刑，在於實現刑罰權之分配
    的正義。故法院對有罪之被告科刑，應符合罪刑相當之原則
    ，使罰當其罪，以契合人民之法律感情。此所以刑法第五十
    七條明定科刑時應審酌一切情狀，尤應注意該條所列各款事
    項，以為科刑輕重之標準。」，迭經最高法院九十三年度台
    上字第三九七三號、九十四年度台上字第二一三一號、九十
    四年度台上字第二二七五號等刑事判決在案，本院審酌刑法
    第五十七條各款所臚列情事，並考量被告犯罪情節、行為手
    段、告訴人財物損失程度等各項情狀，認為分別科處如主文
    所示之刑即可達罰當其罪之目的，檢察官之求刑稍屬過重，
    附此敘明。
據上論斷，應依刑事訴訟法第二百八十四條之一、第二百九十九
條第一項前段，刑法第二十八條、第三百二十條第一項、第四十
七條第一項、第四十一條第一項前段，刑法施行法第一條之一第
一項、第二項前段，判決如主文。
本案經檢察官廖俊豪到庭執行職務
中    華    民    國    97    年    11    月    20    日
                  刑事第一庭    法  官  黃琴媛
以上正本證明與原本無異。
如不服本判決應於收受判決後10日內向本院提出上訴書狀，並應
敘述具體理由；其未敘述上訴理由者，應於上訴期間屆滿後20日
內向本院補提理由書（均須按他造當事人之人數附繕本）「切勿
逕送上級法院」。告訴人或被害人如對於本判決不服者，應具備
理由請求檢察官上訴，其上訴期間之計算係以檢察官收受判決正
本之日期為準。
中    華    民    國    97    年    11    月    20    日
                                書記官  李彩娥
附錄論罪法條全文：
刑法第320條第1項
意圖為自己或第三人不法之所有，而竊取他人之動產者，為竊盜
罪，處5年以下有期徒刑、拘役或5百元以下罰金。


司法院資訊處製作；財團法人民間司法改革基金會備份。
